【裁判字號】    89,上訴,540
【裁判日期】    890511
【裁判案由】    誣告
【裁判全文】
臺灣高等法院刑事判決                            八十九年度上訴字第五四號
    上  訴  人
    即  被  告  丙○○
右上訴人因誣告案件，不服臺灣臺北地方法院八十八年度訴字第一七四三號，中華民
國八十八年十二月二十九日第一審判決（起訴案號：臺灣臺北地方法院檢察署八十八
年度偵字第七九六九號），提起上訴，本院判決如左：
    主  文
上訴駁回。
    事  實
一、丙○○曾於民國八十五年間，因誣告案件經本院判處有期徒刑四月在案（上訴最
    高法院中，尚未確定），竟不知戒惕，明知乙○○之妻甲○○於八十八年三月十
    日上午六時三十五分許，前往其位於臺北市中山區○○○路○段六十巷二號六樓
    之六租住處之目的係為尋找與其同居該處之乙○○，卻對甲○○聲稱乙○○不在
    該處，因甲○○不相信，丙○○乃應甲○○之要求，打開其屋內之衣櫃門二個供
    甲○○查看，以證明乙○○並未躲藏其內。俟甲○○又要求打開第三個衣櫃門觀
    看時，丙○○為避免遭甲○○查悉乙○○確實在其住處，即萌生使甲○○受刑事
    處分之意圖，奪門而出，於同日上午六時四十五分許，前往臺北市政府警察局中
    山分局報案，虛構甲○○於該日上午六時三十五分許趁其開門之際，強行侵入其
    住宅，並強行取走其置於桌上之現金新臺幣（下同）一萬元等不實事項，誣告甲○○涉有刑法第三百零六條之無故侵入住宅及同法第三百二十八條第一項之強盜
    罪嫌。由該分局於八十八年三月三十一日將案件移送臺灣臺北地方法院檢察署以
    八十八年度偵字第七九六九號受理在案，嗣經檢察官查明，於八十八年十月二十
    一日對甲○○為不起訴處分確定。
二、案經甲○○訴由臺北市政府警察局中山分局移送臺灣臺北地方法院檢察署檢察官
    偵查起訴。
    理  由
一、訊據被告丙○○固坦承曾向臺北市政府警察局中山分局申告告訴人甲○○無故侵
    入住宅及強盜罪嫌，惟矢口否認有誣告犯行，辯稱：當時甲○○確實未經其許可
    ，強行進入其住處，並取走放置在桌上之一萬元，其係據實申告，並非誣告云云
    。經查：被告確於八十八年三月十日上午六時四十五分許，向臺北市政府警察局
    中山分局報案，以甲○○於該日上午六時三十五分許趁其開門之際，強行侵入其
    住宅，並強行取走一萬元等事項，申告甲○○涉有刑法第三百零六條之無故侵入
    住宅及同法第三百二十八條第一項之強盜罪嫌等事實，為被告所自承，並有上開
    分局受理刑事案件報案三聯單及被告於同日上午七時二十五分之警訊筆錄附卷可
    憑。而該申告案件，嗣經移送臺灣臺北地方法院檢察署以八十八年度偵字第七九
    六九號處分書，以不能證明甲○○犯罪而為不起訴處分確定，復有該不起訴處分
    書在卷可稽。茲所應審認者，乃被告是否故意虛構事實以申告之？
（一）按「告訴人所訴事實不能證明其係屬實，在對於被訴人為不起訴處分確定者，
      固不能謂告訴人因此即應負誣告罪責，然此必以告訴人有出於誤會或懷疑被訴
      人有此事實，或對其事實張大其詞而為申告之情形，始足以當之，若告訴人以
      自己親歷被害事實，堅指被訴人有犯罪行為，指名向該管公務員告訴，經不起
      訴處分，認被訴人無此犯罪事實者，即不能謂告訴人不應負誣告罪責」，最高
      法院著有三十二年度上字第一八四號判例意旨可資參照。
（二）本件告訴人係懷疑伊配偶乙○○居住被告前開住處，乃與次子張家誠同往尋找
      ，經張家誠敲門後，被告開門，並讓張家誠入內打電話，告訴人表明要找乙○○，又因在門外發現男鞋，乃要求入內查看，經被告同意，開二只衣櫃讓告訴
      人查看，但拒不開第三只衣櫃並即離去，告訴人便與伊子尾隨離開，並未見及
      一萬元等情，已據告訴人一再陳明，核與證人即告訴人之子張家誠於偵查中證
      述（見偵查卷第三十頁背面至第三十一頁）之情節相符。證人乙○○亦於原審
      及本院訊問時結證稱：伊於八十七年七月間結識被告，自同年十二月間開始在
      被告所居住之上址同居，該處係一套房式設備，八十八年三月十日早上，伊與
      被告在上址睡覺，聽到有人敲門，被告去開門，伊聽到兒子詢問之聲，便躲到
      衣櫃後面，衣櫃有六尺高，伊以椅子墊腳翻至櫃後藏置，被告要伊子進來打電
      話，告訴人也進來要找伊，被告說伊不在那裡，如不相信可開衣櫃給告訴人看
      ，被告打開二個衣櫃，沒有開第三個衣櫃就跑下去，告訴人及伊子也跟著下去
      ，伊聽到外面沒聲音時才出來等情（見原審卷第二十一頁背面至第二十二頁及
      本院八十九年三月十七日訊問筆錄）。被告亦自承伊有讓張家誠入內打電話，
      並開衣櫃讓告訴人查看乙○○有無躲藏其內等情屬實，則被告申告稱告訴人無
      故侵入其住宅一節，顯屬虛構無誤。再者，被告雖一再辯稱未與乙○○同居，
      不知何以乙○○竟指與其同居云云，惟查，證人乙○○對被告住處之陳設瞭若
      指掌，若非與被告同居上址，如何能知之？況且，被告亦陳稱告訴人時常至其
      住處吵鬧等情，益見被告若非與告訴人之配偶間有親密關係，告訴人如何能得
      知前去找人？又何以時常前去吵鬧？是被告該部分辯詞，不足採信。
（三）至於被告申告告訴人強取桌上之一萬元現金部分，查證人乙○○於原審證稱：
      伊於八十八年三月八日有問被告還有沒有錢，被告說只有七、八千元，伊每天
      都和被告在一起，因而知情；又事發之日在桌角有放一千餘元，告訴人離開時
      還在等語（見原審卷第二十二頁）。而被告對於該一萬元現金之來源一節，雖
      於本院訊問時辯稱係受鄰居林蘭英所託，於八十八年三月九日晚上代收得之房
      租云云，並提出八十六年十一月十九日之委託書一紙及聲請訊問證人林蘭英。
      惟查，該紙委託書並未載明係託收何時之房租，又證人林蘭英雖證稱曾託被告
      代收房租一萬元無誤，然並未能說明房客之姓名、住所以供查證，亦不能證明
      其房客有於八十八年三月九日繳交一萬元予被告收受之事實，所證之詞，實難
      憑信。況且，被告於原審對此一萬元之來源，陳稱「我本來就有的，隨時都有
      備用錢在」（見原審卷第二十頁背面），則若果真係受託代收得之租金，何以
      於原審未曾提及？可見被告所申告告訴人強取伊一萬元現金等詞，純係虛構誣
      陷之詞。被告於本院所辯云云，無非事後卸責飾詞，證人林蘭英之證詞亦係迴
      護之說詞，均不足採信。
    綜上所述，被告對於其親歷之事，竟虛構犯罪事實對告訴人提出申告，顯係出自
    誣告之犯意而為自明。被告有右開誣告犯行，事證業臻明確，堪以認定，應依法
    予以論科。
二、核被告所為，係犯刑法第一百六十九條第一項之誣告罪。原審審酌被告之素行及
    其犯罪之動機、目的、手段、犯罪時所受之刺激、犯罪所生之損害及其犯罪後態
    度等一切情狀，援引刑法第一百六十九條第一項，判處有期徒刑伍月，經核原審
    認事用法，並無不合，量刑亦屬適當。被告上訴意旨仍執前詞，否認犯罪，為無
    理由，應予駁回。
據上論斷，應依刑事訴訟法第三百六十八條，判決如主文。
本案經檢察官柯麗鈴到庭執行職務。
中      華      民      國      八十九      年五    月    十一    日
                              臺灣高等法院刑事第五庭
                                  審判長法  官  曾  德  水
                                        法  官  趙  功  恆
                                        法  官  林  立  華
右正本證明與原本無異。
如不服本判決應於收受送達後十日內向本院提出上訴書狀，其未敘述上訴之理由者並
得於提起上訴後十日內向本院補提理由書（均須按他造當事人之人數附繕本）。
                                        書記官  廖  月  女
中      華      民      國      八十九      年      五    月    十五    日
附錄：本判決論罪科刑法條全文
刑法第一百六十九條第一項：
意圖他人受刑事或懲戒處分，向該管公務員誣告者，處七年以下有期徒刑。


司法院資訊處製作；財團法人民間司法改革基金會備份。
